臺灣高等法院刑事裁定
110年度聲再字第643號
再審聲請人
即受判決人  廖克偉


                （現於法務部○○○○○○○○○○○執行）代  理  人 
 阮皇運律師
上列再審聲請人即受判決人因傷害致死等案件，對於本院107年
度上訴字第1368號，中華民國107年12月19日第二審確定判決（
臺灣士林地方法院105年度訴字第249號，起訴案號：臺灣士林地
方檢察署105年度偵字第7082、8807號），聲請再審，本院裁定
如下：
    主  文
再審之聲請駁回。 
    理  由
一、本件聲請意旨略以：受判決人即被告廖克偉（下稱被告）因
    傷害致死等案件，經本院107年度上訴字第1368號判決判處
    罪刑確定（下稱原確定判決），援引刑事訴訟法第420條第1
    項第2款、第6款之規定聲請再審，理由如下：㈠原確定判決
    採取證人即同案被告鄭欽隆之證言認定被告犯罪，然第一審
    審理時曾勘驗播放鄭欽隆之105年5月21日22時54分起之第二
    次警詢錄影，鄭欽隆於訊問過程中有對警察稱「這些不是你
    要我這樣說的嗎」等語，卻未記載於勘驗筆錄，又鄭欽隆第
    一次偵訊時已稱其「現在所述較接近事實」等語，復於二審
    審理時當庭承認是因其不當行為始導致被害人劉翟驊死亡，
    足見原確定判決認鄭欽隆之警詢筆錄具證據能力，顯有瑕疵
    。況鄭欽隆於105年5月22日偵訊時所述，未受到長時間訊問
    或遭施加強暴、脅迫、利誘等不正方法取供，可信度較高，
    卻未為原確定判決所採信，自有違誤。㈡被告於案發當時僅
    是以保守之力道抱住被害人劉翟驊加以面對面壓制，不至於
    成傷，亦無搥擊、推撞被害人劉翟驊之情，被告與被害人劉
    翟驊接觸時，被害人劉翟驊已表示腹部疼痛，被害人劉翟驊
    在與被告、鄭欽隆接觸前即已受傷，經同事協助查看鄭欽隆
    就醫紀錄及監視錄影畫面，得知劉翟驊前於105年5月20日23
    時許已在中興醫院有急診紀錄，且急診離院後自摔跌入花圃
    ，撞擊位置與相驗結果所示之腹部臟器破裂位置相符，該監
    視錄影畫面光碟已交給檢察官，然均未經審酌云云。　
二、按修正後刑事訴訟法第420條第1項第2款、第6款規定，原判
    決所憑之證言、鑑定或通譯以證明其為虛偽者有罪判決確定
    後，因發現新事實或新證據，單獨或與先前之證據綜合判斷
    ，足認受有罪判決之人應受無罪、免訴、免刑或輕於原判決
    所認罪名之判決者，為受判決人之利益，得聲請再審。同條
    第3項並規定，第1項第6款之新事實或新證據，指判決確定
    前已存在或成立而未及調查斟酌，及判決確定後始存在或成
    立之事實、證據。準此，依此原因聲請再審者，應提出具體
    之新事實或新證據，由法院單獨或綜合案內其他有利與不利
    之全部卷證，予以觀察、判斷，客觀上能否令人形成得合理
    相信足以推翻原確定判決所確認之事實，或鬆動其事實認定
    之重要基礎，而影響於判決之結果者，始足該當；倘僅就卷
    內業已存在之證據資料，對於法院取捨證據之職權行使，徒
    憑己意為指摘，或對證據之證明力持相異之評價，即與上開
    要件不合，自不能遽行開啟再審，而破壞判決之安定性（最
    高法院109年度台抗字第1217號判決意旨參照）。
三、經查，原確定判決認被告就被害人李水源部分，係犯共同傷
    害罪（非本件聲請範圍），就被害人劉翟驊部分，則係犯共
    同傷害致死罪，分別處以有期徒刑4月，如易科罰金以新臺
    幣1,000元折算1日，及有期徒刑7年10月。就被告所犯共同
    傷害及共同傷害致死之犯罪事實，業經一、二審法院審理及
    調查相關證據資料後，由本院原確定判決詳載判斷所得心證
    之依據，而對被告予以論罪科刑，被告上訴後，由最高法院
    以109年度台上字第22號判決以其上訴違背法律上程式，而
    予以駁回上訴確定在案一節，亦經本院依職權調取歷審電子
    卷證核閱無訛。經核原確定判決已詳述認定犯罪事實之依據
    及憑以認定之理由，並就被告否認犯罪之辯詞何以不可採之
    理由，依據卷內資料予以指駁與說明，從形式上觀察，並無
    違反經驗或論理法則，以及證據漏未調查審酌之情形，其認
    事用法妥適，亦無判決理由欠備之違法情形。
四、被告固主張本案具前開未經審酌之新事實、新證據，而足以
    動搖原確定判決之認定。惟查： 
　㈠原確定判決所憑鄭欽隆於警詢時不利於被告之供述部分：
　⒈鄭欽隆固於105年5月21日晚間18時23分許（下稱第1次警詢）
    、同日晚間22時59分許（下稱第2次警詢），先後由臺北市
    政府警察局大同分局警員進行詢問。其中鄭欽隆於第2次警
    詢時，已詳細供稱：於105年5月21日下午1點多，接獲通報
    稱有遊民（按即劉翟驊）躺在院區大廳睡覺，伊與被告一同
    前往處理，發現劉翟驊看診後尚未繳費，且稱腳痛無法行走
    ，遂以輪椅將劉翟驊推往急診完成欠費登記後，再推往東側
    門外之吸煙區，之後於下午2點多，櫃臺又通報有狀況，劉
    翟驊坐在批價櫃臺前的椅子，伊與被告一人扶一邊，架住劉
    翟驊的腋下，將劉翟驊帶往東側門方向，不知為什麼就走向
    東側門旁的逃生梯，接著被告將劉翟驊往牆壁那邊過去、直
    接壓著、壓制牆壁上，（起身示範）伊左手是在劉翟驊右肩
    膀，伊右手抓著劉翟驊的手，被告是左手抓住劉翟驊左手，
    右手把劉翟驊往牆壁這樣子（手比用力推的動作），差不多
    是在頸部下方、背部這個位置，把劉翟驊控制在牆壁上，劉
    翟驊頭部應該是有撞到牆壁，然後被告有往劉翟驊左下巴的
    地方（手比自己左臉頰下方）打了一拳，是用右手，左手還
    壓著劉翟驊，沒有很大力，就是往劉翟驊下顎那邊過去，拿
    拳頭壓在劉翟驊臉上、放在劉翟驊下顎的位置，後來伊就將
    劉翟驊從牆上拉下來，被告也鬆手，劉翟驊就趴在地上，才
    開始流血，接著伊與被告將劉翟驊扶正平躺，那時有看到劉
    翟驊臉上有血、地上也有血，不知道血從哪裡來，後來伊與
    被告就將劉翟驊拉上來坐在輪椅上，當時劉翟驊癱這樣（擺
    出癱軟垂手姿勢），看他的樣子沒有要就醫的意思，所以伊
    與被告就將劉翟驊往東側門帶，到吸煙區，將劉翟驊扶下來
    ，往牆壁旁邊靠等情，業據第一審於審理時當庭播放勘驗警
    詢錄影檔案綦詳（訴字第249號卷三第4至54頁），由鄭欽隆
    於第2次警詢時陳述伊與被告如何將劉翟驊壓制在牆壁之情
    節，除言詞陳述外復輔以動作示範，顯與一般受誘導下而為
    供述之狀況不同。原確定判決佐以被害人劉翟驊經法務部法
    醫研究所解剖鑑定結果，受有「下唇部外部1 公分撕裂傷合
    併下嘴唇內側黏膜撕裂傷出血」、「右上臂至少有3 圓形挫
    傷（疑似手指印痕），右前臂外側挫傷4 ×1 公分」等傷勢
    ，認證人鄭欽隆於第2次警詢時之供述為可採，自無何違誤
    可指。
　⒉雖被告辯稱，鄭欽隆於警詢時已得知劉翟驊之傷勢狀況及死
    因，始附和而為上開供述云云。然查，檢察官係於105年5月
    24日始督同法醫師進行解剖鑑定（相字第349號卷第203頁）
    ，且依卷附急診護理紀錄，僅提及被害人劉翟驊於到院前死
    亡，鼻腔有血跡、口腔有血塊，因無家屬在場，故請駐警簽
    立死亡通知單等情（相字第349號卷第87至88頁），足見鄭
    欽隆於第2次警詢時，無從得知被害人劉翟驊經解剖鑑定所
    得之具體傷勢而加以附和。況鄭欽隆於第1次警詢時供承，
    伊到急診室時，護理師是拿姓名不詳的一張死亡的單子給伊
    簽，簽完以後聽現場在講，才覺得好像是跟推到吸煙區的是
    同一人等語，亦有第一審勘驗筆錄在卷可稽（原審訴字第24
    9頁卷三第127至128頁），益徵鄭欽隆並無事先得知被害人
    劉翟驊之傷勢狀況而為不實陳述。足見被告此節所指，無非
    個人臆測之詞，無從動搖原確定判決之認定甚明。
　⒊至被告又以鄭欽隆於偵訊時之供述應較為可採云云，認此部
    分足以動搖原確定判決之認定。惟：鄭欽隆於105年5月22日
    下午偵訊時仍供稱：逃生梯的門打開以後，伊與被告一起將
    劉翟驊壓在旁邊牆壁上，劉翟驊右臉貼在牆上，伊有看到被
    告握拳抵住劉翟驊左臉下巴，後來要把劉翟驊拉出去時，劉
    翟驊摔下來，臉靠在地上，有看到地上有血，接著伊與被告
    就將劉翟驊扶正，讓他平躺，伊與被告看劉翟驊血流了一地
    ，本來要送他去急診，但他搖頭並發出類似不要的聲音，後
    來被告就去推輪椅過來，伊與被告一起把劉翟驊扶到輪椅上
    ，一路後拉到東側門外的吸煙區，之後將劉翟驊扶下來躺在
    吸煙亭的角落等語（偵字第7082號卷一第186至188頁），核
    與其於第2次警詢時所述情節大致相符，足徵鄭欽隆於第2次
    警詢時之供述為可信。至鄭欽隆於第一審審理時證稱，其於
    第2次警詢時所述並非事實、那是他們想聽的答案等語（訴
    字第249號卷三第349至350頁），然鄭欽隆同時亦證稱，警
    察沒有要求伊怎麼說，是跟伊說如果講是被告主使的，會對
    伊比較好，伊就認為警察想要聽的答案是這樣，所以做筆錄
    時才會這麼說等語（訴字第249號卷三第350至351頁），然
    對照鄭欽隆前開於第2次警詢、偵訊時之說法，均係稱伊與
    被告一起將劉翟驊壓在牆上、一起將劉翟驊拉下來時劉翟驊
    摔到地上等情，並未推稱本案是由被告主使，已可見鄭欽隆
    之供述並未受警察所為利害分析之影響；加以鄭欽隆於警詢
    時猶數次親身示範伊與被告如何分工將劉翟驊壓制在牆上，
    此經第一審勘驗警詢錄影檔案明確（訴字第249號卷三第117
    頁），可見劉翟驊上開於第一審證稱其於警詢時是按警察想
    聽的答案來陳述云云，無非臨訟迴護被告之詞，不足以動搖
    原確定判決之認定。
　⒋另辯護人雖聲請調查鄭欽隆於第2次警詢結束時曾向警察稱「
    這些不是你要我這樣說的嗎」等語，而主張鄭欽隆第2次警
    詢供述是由警方誘導而來云云。然原確定判決已詳細說明何
    以鄭欽隆第2次警詢筆錄為可採之理由（原確定判決理由貳
    、一、㈡、⒊至⒌）。且第一審已勘驗鄭欽隆第2次警詢錄影檔
    案至錄影結束（原審卷三第99至120頁），過程中均無鄭欽
    隆照稿回答之狀況，且警察詢問鄭欽隆「有沒有什麼我們沒
    有問到、你想要跟我們講的」，鄭欽隆亦答稱：「一時之間
    想不到要講什麼」等語，就該勘驗結果亦經被告、辯護人當
    庭表示「對勘驗結果無意見」等語（原審卷三第119至120頁
    ）；況證人鄭欽隆於第一審作證時亦已證實「警察沒有要求
    伊怎麼說，是跟伊說如果講是被告主使的，會對伊比較好」
    等語，已如前述，足認辯護人此部分證據調查結果，亦不足
    以影響原確定判決綜合卷內各項證據所為認定之結果。　　
　㈡被告又稱被害人劉翟驊前於105年5月20日晚間曾前往就診後
    ，自行坐在花台而向後跌倒，劉翟驊死亡原因之判斷有誤云
    云。然查，原審已審酌卷附之解剖鑑定報告，即劉翟驊除在
    「口腔及鼻道有明顯新鮮出血及血塊，右側眼眶上緣及額部
    有疑似挫傷，下唇部外部1公分撕裂傷合併下嘴唇內側黏膜
    撕裂傷出血，右上臂至少有3圓形挫傷（疑似手指印痕），
    右前臂外側挫傷4ｘ1公分」及「頭皮之皮下組織有外傷性出
    血於右側顳肌」之外傷外，身體後背、軀幹均無外傷，死亡
    原因為「外傷性顱內出血」肇致神經性休克，有解剖鑑定報
    告書在卷可憑（相字第349號卷第200至209頁）。對照卷內
    檢察官勘驗被告提出之「000-00-00離院時（急診外重摔）
    」錄影檔案結果，可見畫面中之劉翟驊坐在花圃圍欄，約7
    分鐘後起身向前步行約4步後左轉，接著跌倒在地，頭部有
    與花圃內樹木接觸，隨即坐起，並以手摸右側臀部，隨後繼
    續坐在圍欄上，之後起身向左行走離開等情，有勘驗筆錄在
    卷可稽（偵字第7082號卷二第139頁），可見被害人劉翟驊
    於案發前一日晚間在花圃處跌倒一節，與上開解剖鑑定結果
    所示之傷勢並無關連，此據原確定判決於理由中說明在卷；
    況原確定判決已說明，劉翟驊之頭皮皮下組織有外傷性出血
    於右側顳肌，對側性出血位置（即撞擊點之對側）在與右側
    顳肌相對位置之顱底，而顱底及顱骨無骨折，可見其頭部外
    傷之撞擊點係在「右側顳肌」位置，參以鄭欽隆於警詢時供
    稱，伊與廖克偉一人架一邊、江劉翟驊向牆壁推撞，當時劉
    翟驊係面向左側，則頭部碰撞點恰為「右側」顳肌，造成之
    對側性出血位置正係右側顳肌相對位置之顱底，因認鄭欽隆
    之供述為可採（見原確定判決理由貳、一、㈡、⒋，本院卷第
    50至51頁），可見被告此部分主張，無由動搖原確定判決所
    為認定之基礎。　　
五、從而，自形式上觀察，被告所提出之上開「新事實、新證據
    」，不足以動搖原確定判決而對被告為更有利之判決，核與
    前述刑事訴訟法第421條之再審要件不符。本件再審之聲請
    為無理由，應予駁回。
據上論斷，應依刑事訴訟法第434 條第1 項，裁定如主文。　　
中　　華　　民　　國　　111 　年　　9 　　月　　27　　日
                  刑事第二十二庭審判長法　官  蔡廣昇
                                      法　官  葉韋廷
                                      法　官  汪怡君
以上正本證明與原本無異。
如不服本裁定，應於收受送達後十日內向本院提出抗告狀。
                                      書記官  高妤瑄
中　　華　　民　　國　　111 　年　　9 　　月　　27　　日